臺灣彰化地方法院刑事判決　　　　　　　 96年度訴字第452號
公　訴　人　臺灣彰化地方法院檢察署檢察官
被　　　告　丙○○
　　　　　　　　　　（現羈押於臺灣彰化看守所）
　　　　　　甲○○
　　　　　　　　　　　號
　　　　　　　　　　（現羈押於臺灣彰化看守所）
上二人共同
指定辯護人　本院公設辯護人　庚○○
上列被告等因違反毒品危害防制條例案件，經檢察官提起公訴（
九十六年度偵字第九二○號、第九二六號），本院判決如下：
    主  文
丙○○共同販賣第一級毒品，累犯，處有期徒刑拾柒年。扣案之
第一級毒品海洛因拾捌包（合計淨重壹點肆壹公克），沒收銷燬
之；行動電話貳支（不含ＳＩＭ卡）沒收。販賣第一級毒品所得
新臺幣貳萬參仟伍佰元沒收之，如全部或一部不能沒收時，以其
財產抵償之。
甲○○共同販賣第一級毒品，處有期徒刑拾陸年。扣案之第一級
毒品海洛因拾捌包（合計淨重壹點肆壹公克），沒收銷燬之；行
動電話貳支（不含ＳＩＭ卡）沒收。販賣第一級毒品所得新臺幣
貳萬參仟伍佰元沒收之，如全部或一部不能沒收時，以其財產抵
償之。
    事  實
一、丙○○（綽號「金剛」）前於民國九十三年及九十四年間，
    曾先後因違反毒品危害防制條例案件，經臺灣臺中地方法院
    分別判處有期徒刑七月、八月確定，嗣並裁定其應執行有期
    徒刑一年二月，而其入監執行後，於九十五年二月二十七日
    執行完畢。竟仍不知悔改，明知海洛因為毒品危害防制條例
    第二條第二項第一款所定之第一級毒品，不得非法販賣，竟
    仍與其女友甲○○共同基於販賣第一級毒品海洛因以牟利之
    犯意聯絡，以不詳價格購入數量不詳之海洛因後，即以門號
    0000000000號、0000000000號行動電
    話作為販賣毒品之聯繫工具，而為下列販賣海洛因之犯行：
（一）自九十五年十月初起至九十六年一月間止，由戊○○以門
      號0000000000號行動電話或○四—00000
      00號電話，撥打前揭丙○○、甲○○所持用之行動電話
      ，聯繫購買海洛因之細節，嗣約定好交易之時間、地點及
      數量後，即由丙○○依約將戊○○所欲購買之海洛因，持
      往丙○○位於彰化縣埔鹽鄉○○路三號之居所外、戊○○
      位於彰化縣埔鹽鄉○○路二巷二六號之住處旁或彰化縣埔
      鹽鄉好修村某廟宇旁等處，完成交易。丙○○、甲○○即
      以上開方式販賣海洛因予戊○○三次，其中兩次各販賣價
      格為新臺幣（下同）五百元之海洛因，另一次則販賣價格
      為一千元之海洛因，共計獲利二千元。
（二）自九十五年十二月間起，至九十六年一月十六日止，由乙○○以門號0000000000號行動電話，撥打前揭
      丙○○、甲○○所持用之行動電話，聯繫購買海洛因之細
      節，嗣約定好交易之時間、地點及數量後，即由丙○○或
      甲○○依約將乙○○所欲購買之海洛因，持往丙○○位於
      彰化縣埔鹽鄉○○路三號之居所外、彰化縣溪湖鎮○○路
      三山國王廟或彰化縣埔鹽鄉南港村百姓公廟等處，完成交
      易。丙○○、甲○○即以上開方式販賣海洛因予乙○○四
      次，每次均販賣價格為五百元之海洛因，共計獲利二千元
      。
（三）自九十五年十二月中旬起，至九十六年一月十五日止，由
      己○○利用門號0000000000號行動電話或公用
      電話，撥打前揭丙○○、甲○○所持用之行動電話，聯繫
      購買海洛因之細節，嗣約定好交易之時間、地點及數量後
      ，即由丙○○依約將己○○所欲購買之海洛因，持往彰化
      縣埔鹽鄉南港村土地公廟旁完成交易。丙○○、甲○○即
      以上開方式販賣海洛因予己○○十八次，其中十四次販賣
      價格為一千元之海洛因，兩次販賣價格為二千元之海洛因
      ，兩次販賣價格為五百元之海洛因，共計獲利一萬九千元
      。
（四）於九十六年一月初某日，由丁○○以門號0000000
      000號行動電話，撥打前揭丙○○、甲○○所持用之行
      動電話，聯繫購買海洛因之細節，嗣約定好交易之時間、
      地點及數量後，即由丙○○依約將丁○○所欲購買之海洛
      因，持往彰化縣埔鹽鄉南港村保安宮旁完成交易。丙○○
      、甲○○即以上開方式販賣價格五百元之海洛因予丁○○
      一次，共計獲利五百元。
    嗣於九十六年一月十六日晚間十時三十五分許，為警在彰化
    縣埔鹽鄉○○村○○路三號旁空地查獲，並當場扣得注射針
    筒一支、海洛因十八包（合計淨重一‧四一公克）及行動電
    話二支（各插入門號0000000000號、00000
    00000號ＳＩＭ卡）。
二、案經彰化縣警察局溪湖分局報告臺灣彰化地方法院檢察署檢
    察官偵查起訴。
    理  由
一、訊據被告甲○○矢口否認上開販賣第一級毒品海洛因之犯行
    ，辯稱：伊沒有販賣過海洛因，也不曾幫被告丙○○送過海
    洛因，只曾幫被告丙○○接過電話，並請對方等一下再打，
    至伊於偵訊中雖曾坦承販賣海洛因之犯行，惟當時是因為想
    要趕快交保才會亂說云云。訊據被告丙○○則僅坦承曾賣給
    證人丁○○、戊○○、乙○○各一次及己○○二次海洛因，
    每次均賣價格五百元之海洛因等部分犯罪事實，至其餘部分
    之犯罪事實則均矢口否認之，辯稱：伊沒有賣那多次云云。
    經查：
（一）按證人丁○○、戊○○、己○○及乙○○於警詢時之證述
      及指認，屬被告以外之人於審判外向司法警察所為之言詞
      供述，且辯護人認此部分不具有證據能力，故依刑事訴訟
      法第一百五十九條第一項之規定，此部分應不具有證據能
      力。至本案下揭引用之供述證據及非供述證據，均經本院
      依法踐行調查證據程序，而公訴人、選任辯護人及被告均
      同意各該證據具有證據能力，且亦查無依法應排除其證據
      能力之情形，是後述所引用證據之證據能力均無疑義，合
      先敘明。
（二）上開犯罪事實，除已據被告丙○○前開部分自白外，被告
      甲○○於偵訊中亦坦承：「我有看到丙○○把海洛因包在
      衛生紙拿給別人，別人給他五百元或是四百元，甚至更多
      錢，金額不一定。丙○○的電話是0000000000
      號，他會要我幫他接電話，要我問對方『要還多少錢？你
      是誰？』，有時我會直接跟對方說在哪邊等，有時會將電
      話交給丙○○。我知道對方是要交易毒品。我幫丙○○送
      貨超過五次。我都約在埔鹽鄉南港村萬靈宮附近，有時我
      會騎電動腳踏車出去，我回去都把錢交給丙○○。我在九
      十五年九月份，才知道他有在販賣毒品。電話00000
      00000號是我媽媽的名字辦的，但是由丙○○使用。
      」等情。且證人丁○○、戊○○、己○○及乙○○等人於
      偵訊及本院審理中亦分別證述向被告二人購買海洛因之時
      間、地點、金額及次數等細節明確（詳如事實欄所載）；
      此外，並有證人乙○○指證交易毒品地點之照片四張、門
      號0000000000號行動電話自九十六年一月十一
      日至同年月十七日間之通聯紀錄一份、法務部調查局九十
      六年二月十日調科壹字第○九六二三○一一四○○號鑑定
      書一紙附卷，及海洛因十八包（合計淨重一‧四一公克）
      、行動電話二支、門號0000000000號、000
      0000000號ＳＩＭ卡各一張扣案足資佐證，事證已
      相當明確。
（三）被告甲○○於本院審理中雖翻異前詞，並以前詞置辯，惟
      觀諸其於偵訊中所自承販賣海洛因之情節，關於交易之細
      節供述甚為明確，且與證人戊○○、己○○及乙○○等人
      於偵訊中證述之情節亦大致相符，顯然其於偵訊中所述應
      非任意杜撰而來；何況其於本院審理中亦自承：於偵訊時
      係基於自由意志下之陳述，當時知道販賣海洛因之刑責很
      重等情，則衡情苟非確有其事，其焉有可能僅為求交保，
      即貿然自承販賣第一級毒品之重罪，而自陷於如此重大刑
      責之理？足徵其於本院審理中翻異前詞，無非事後卸責之
      詞，尚不足採信。
（四）被告丙○○於本院審理中僅坦承曾賣給證人丁○○、戊○○、乙○○各一次及己○○二次海洛因之犯行，而其中除
      證人丁○○部分，與證人丁○○於偵訊及本院審理時所證
      相符外，其餘部分與證人戊○○、乙○○及己○○於偵訊
      及本院審理時，所證述被告二人販賣予渠等海洛因之次數
      及金額等情節並不一致。惟查證人戊○○、乙○○及己○○與被告二人素無怨隙，衡情渠等自無蓄意捏造購買之次
      數及金額之理，是以渠等所證應堪採信；另觀諸卷附之前
      揭通聯紀錄，被告丙○○所使用之門號00000000
      00號行動電話於九十六年一月十一日至同年月十七日間
      ，與證人戊○○、乙○○所分別使用之門號000000
      0000號、0000000000號行動電話，仍有多
      次之通聯，復參諸證人戊○○、乙○○於本院審理時所證
      ，顯然被告二人販賣海洛因予證人戊○○、乙○○之次數
      ，應不可能如被告丙○○所述之僅有一次而已，由此更足
      徵被告丙○○前開所辯，應係避重就輕之詞，尚不足採信
      。
（五）綜上所述，本件事證已臻明確，被告二人上開販賣第一級
      毒品之犯行，堪以認定。
二、核被告丙○○、甲○○多次販賣第一級毒品海洛因予證人丁○○、戊○○、乙○○及己○○牟利之行為，係犯毒品危害
    防制條例第四條第一項之販賣第一級毒品罪。被告二人就前
    開販賣第一級毒品犯行，有犯意之聯絡及行為之分擔，均為
    共同正犯。按刑事法若干犯罪行為態樣，本質上具有反覆、
    延續實行之特徵，立法時既予特別歸類，定為犯罪構成要件
    行為要素，則行為人基於概括之犯意，在密切接近之一定時
    、地接續實行之複次行為，倘依社會通念，於客觀上認為符
    合一個反覆、延續性之行為觀念者，於刑法評價上，即應僅
    成立一罪。學理上所稱「集合犯」之職業性、營業性或收集
    性等具有重複特質之犯罪均屬之，例如經營、從事業務、收
    集、販賣、製造、散布等行為概念者是（最高法院九十五年
    台上字第一○七九號判決參照）。是否集合犯之判斷，客觀
    上，應斟酌其法律規定之本來意涵、實現該犯罪目的之必要
    手段、社會生活經驗中該犯罪實行常態及社會通念等；主觀
    上，則視其是否出於行為人之一次決意，並秉持刑罰公平原
    則，加以判斷。本院認為毒品具有高度之成癮性及濫用性，
    販毒行為本身，顯然具有反覆性及延續性之特徵，且毒品危
    害防制條例第四條第一項之販賣第一級毒品罪，法定刑係死
    刑或無期徒刑；處無期徒刑者，得併科新臺幣一千萬元以下
    罰金，實為重典，如將持續多次販賣第一級毒品之行為評價
    為數罪，顯與刑法過度評價禁止原則相悖，並有違憲法所揭
    櫫之比例原則，本件被告二人基於概括之犯意，在密接接近
    之一定時間及空間內，反覆多次販賣第一級毒品，應予評價
    為「集合犯」之包括一罪。被告二人為販賣而持有第一級毒
    品之低度行為，應為販賣第一級毒品之高度行為所吸收，不
    另論罪。被告丙○○有如事實欄所載之犯罪紀錄，有臺灣高
    等法院被告前案紀錄表一份附卷可證，是被告丙○○於受有
    期徒刑之執行完畢後，五年以內故意再犯本件有期徒刑以上
    之罪，為累犯，應依刑法第四十七條第一項之規定加重其刑
    ，惟因其所犯販賣第一級毒品罪，其法定刑為死刑或無期徒
    刑，依刑法第六十四條第一項、第六十五條第一項規定，不
    得加重。又本院考量被告二人雖有上開販賣第一級毒品之犯
    行，然渠等販賣之所得不多，且其僅因一時貪念，致觸法定
    刑為死刑或無期徒刑之重典，相對於長期、大量販賣毒品之
    真正毒梟而言，渠等對於社會秩序與國民健康之危害，顯然
    較輕，倘亦處以死刑或無期徒刑，不免過苛，且無從與真正
    長期、大量販毒之惡行區別，是以本院認有法重情輕之情形
    ，故認渠等犯罪情節尚非無可憫恕，科以法定最低度之刑，
    猶嫌過重，爰依刑法第五十九條之規定，就其所犯之販賣第
    一級毒品罪酌量減輕其刑。爰審酌被告二人均明知施用毒品
    有害身心健康，竟憑販賣戕害身心之海洛因牟利，危害社會
    治安及國民健康，及其餘犯罪動機、方法、手段、品行、智
    識程度，暨被告甲○○犯後仍矢口否認全部犯行，而被告丙○○亦僅坦承部分犯行。均尚未見真誠悔悟等一切情狀，分
    別量處如主文所示之刑。扣案之第一級毒品海洛因十八包（
    合計淨重一‧四一公克），應依毒品危害防制條例第十八條
    第一項前段規定，沒收銷燬之；行動電話二支，為被告二人
    所有、供販賣第一級毒品所使用之物，應依毒品危害防制條
    例第十九條第一項規定，沒收之。又被告二人共同販賣第一
    級毒品所得二萬三千五百元，應依毒品危害防制條例第十九
    條第一項規定，沒收之，如全部或一部不能沒收時，以其財
    產抵償之。另扣案被告二人使用之門號000000000
    0號、0000000000號ＳＩＭ卡各一張，依國內電
    信公司定型化契約之約定，上開晶片卡之所有權仍屬電信公
    司所有，申請人僅因承租門號而取得使用權，非屬申請人所
    有，且非屬違禁物，核與沒收之要件不符，故不予宣告沒收
    。至其餘扣案物，均非被告供犯本案所用之物，且非違禁物
    ，爰均不為沒收之諭知，併予敘明。
據上論斷，應依刑事訴訟法第二百九十九條第一項前段，毒品危
害防制條例第四條第一項、第十八條第一項前段、第十九條第一
項，刑法第十一條前段、第二十八條、第四十七條第一項、第五
十九條，判決如主文。
本案經檢察官黃淑媛到庭執行職務。
中　　華　　民　　國　　96　　年　　6 　　月　　21　　日
                  臺灣彰化地方法院刑事第七庭
                      審判長法官    李  進  清
                      法      官    王  昌  鑫
                      法      官    紀  佳  良
以上正本證明與原本無異。
如不服本判決，應於判決送達後十日內向本院提出上訴狀 (須附
繕本 )。
中　　華　　民　　國　　96　　年　　6 　　月　　22　　日
                      書  記  官    王  惠  嬌
附錄本案論罪科刑法條全文：
毒品危害防制條例第4條
製造、運輸、販賣第一級毒品者，處死刑或無期徒刑；處無期徒
刑者，得併科新臺幣 1 千萬元以下罰金。
製造、運輸、販賣第二級毒品者，處無期徒刑或 7 年以上有期徒
刑，得併科新臺幣 7 百萬元以下罰金。
製造、運輸、販賣第三級毒品者，處 5 年以上有期徒刑，得併科
新臺幣 5 百萬元以下罰金。
製造、運輸、販賣第四級毒品者，處 3 年以上 10 年以下有期徒
刑，得併科新臺幣 3 百萬元以下罰金。
製造、運輸、販賣專供製造或施用毒品之器具者，處 1 年以上 7
年以下有期徒刑，得併科新臺幣 1 百萬元以下罰金。
前五項之未遂犯罰之。
毒品危害防制條例第18條
查獲之第一、二級毒品及專供製造或施用第一、二級毒品之器具
，不問屬於犯人與否，均沒收銷燬之；查獲之第三、四級毒品及
製造或施用毒品之器具，無正當理由而擅自持有者，均沒入銷燬
之。但合於醫藥、研究或訓練之用者，得不予銷燬。
前項合於醫藥、研究或訓練用毒品或器具之管理辦法，由法務部
會同行政院衛生署定之。
毒品危害防制條例第19條
犯第 4 條至第 9 條、第 12 條、第 13 條或第 14 條第 1 項、
第2 項之罪者，其供犯罪所用或因犯罪所得之財物，均沒收之，
如全部或一部不能沒收時，追徵其價額或以其財產抵償之。
為保全前項價額之追徵或以財產抵償，得於必要範圍內扣押其財
產。
犯第 4 條之罪所使用之水、陸、空交通工具沒收之。
